最高法院刑事判決　　　　　　九十四年度台上字第四六五四號
　　上　訴　人　台灣高等法院台南分院檢察署檢察官
　　上　訴　人
　　即　被　告　甲○○
　　　　　　　　　　　　31號.
　　　　　　　　　　　　10號.
上列上訴人等因被告偽造文書案件，不服台灣高等法院台南分院
中華民國九十一年十一月六日第二審判決（九十一年度上易字第
一０三０號，起訴案號：台灣台南地方法院檢察署九十年度偵字
第四八三０號），提起上訴，本院判決如下：
    主  文
原判決撤銷，發回台灣高等法院台南分院。
    理  由
本件原判決認定上訴人即被告甲○○與陳華有（業經第一審法院
判處有期徒刑一年二月確定）、樊啟明、蔡順旺（綽號「眼鏡」
）、潘玉義、籃琮評、郭有志（以上五人均另由檢察官偵辦）基
於概括之犯意，共同基於意圖不法所有之犯意聯絡，由被告先後
持蔡順旺交付偽造之「黃木財」等人身分證件，至萬通銀行、彰
化銀行、安泰銀行申請「人頭帳戶」，陳華有則於第一銀行、高
雄銀行、台新銀行及萬通銀行申請「人頭帳戶」，並申請原判決
附表一所示之提款卡，再行竊車勒贖，以提款卡提領贓款朋分花
用（犯罪行為詳如原判決附表二所示，被告僅參與其中編號一部
分）。至民國九十年四月十九日六時許，由蔡順旺唆使不詳姓名
之成年人，在台南縣歸仁鄉○○路○段一二一號前，竊得陳芳雄
所有之小客車一輛，再由蔡順旺交代樊啟明打電話恐嚇陳芳雄，
要求匯錢贖回該車，經陳芳雄同意以彼放置在該車後車廂內之新
台幣三萬元成交。嗣樊啟明轉告蔡順旺上情，蔡順旺即聯絡陳華
有駕車搭載被告，於是日十四時三十分許，同往台南縣歸仁鄉大
潭村大潭農會後方空地，欲自該車輛後車箱取款之際，為警當場
查獲等情，並以第一審誤認被告參與原判決附表二編號二至十五
部分犯行，及漏未宣告沒收提款卡，均有未洽，因而撤銷第一審
關於被告部分之判決，改判依牽連犯從一重論處上訴人共同連續
意圖為自己不法之所有，以恐嚇使人將本人之物交付罪刑，固非
無見。
惟查：（一）有罪判決書之事實記載，為適用法令之準據，法院
應將依職權認定與論罪科刑有關之事實，翔實記載，然後於理由
內逐一說明其憑以認定之證據，並使事實認定與理由說明，互相
適合，方為合法。本件原判決：１、於事實欄僅籠統記載被告先
後持蔡順旺交付偽造之「黃木財」等人身分證件，至萬通銀行、
彰化銀行、安泰銀行申請「人頭帳戶」，再由陳華有於第一銀行
、高雄銀行、台新銀行及萬通銀行申請「人頭帳戶」，並申請如
附表一所示號碼之提款卡，足生損害於金融機構及被害人黃木財
、黃燕鈴、陳錦成等人（見原判決第二頁第二行至第六行）。對
於被告係何時？何地？以何方法？申辦何位被害人之帳戶、提款
卡？等偽造文書之相關事實，記載並不明確，已難憑為適用法則
之依據。２、於理由欄論罪部分，僅就被告冒名申請提款卡部分
，認定犯刑法第二百十六條、第二百十條行使偽造文書罪，至於
被告冒名開戶部分，則未說明如何論罪，亦有理由不備之違誤。
（二）有罪判決書事實之認定與理由之說明必須互相一致，方為
合法。倘若事實之認定與理由之說明不相一致，或事實、理由欄
內之記載，前後齟齬，按諸刑事訴訟法第三百七十九條第十四款
後段規定，均屬判決理由矛盾之當然違背法令。本件原判決：１
、事實欄本文部分記載被告就原判決附表二所示之犯行，僅參與
其中編號一部分（見原判決第二頁第十行），理由欄五亦說明就
原判決附表二所示編號二至十五部分，不另為被告無罪之諭知（
見原判決第六頁倒數第二行至第七頁第八行）。惟原判決附表二
所示編號二至十五之「共犯姓名」欄位，則均記載包括被告在內
之七名人員（見原判決附表二），事實之認定及理由之說明顯不
相一致。２、事實欄就竊取陳芳雄之汽車部分，記載「由蔡順旺
唆使不詳年籍、姓名之成年人……竊取……小客車一輛，將該車
藏置隱密處，旋由該不詳姓名之共犯轉知蔡順旺……」（見原判
決第二頁第十一行至第十三行），惟理由欄卻僅以上訴人與陳華
有、樊啟明、蔡順旺、潘玉義、籃琮評、郭有志等人就本件犯行
有犯意之聯絡及行為之分擔，依共同正犯論處（見原判決第五頁
倒數第三行至第四行），對該竊車之不詳姓名者是否屬共犯漏未
說明，併有理由矛盾及不備理由之違背法令。（三）按判決不適
用法則或適用不當者，為違背法令，刑事訴訟法第三百七十八條
定有明文。次按刑法第三百二十一條第一項第四款所謂結夥三人
以上而犯竊盜罪者，係指實施竊盜之共犯確有三人以上，始能成
立（本院四十六年台上字第五三一號判例意旨參照）。本件原判
決事實欄就附表二編號一部分並未明確記載行竊被害人許宏仁汽
車之具體情形，另就行竊陳芳雄之汽車部分則記載下手實施者僅
該不詳姓名者，則究竟如何認定被告應負結夥三人以上竊盜罪責
？此部分併有理由不備及適用法則不當之違誤。檢察官及被告上
訴意旨分別執以指摘原判決違背法令，尚非全無理由，應認原判
決有撤銷發回更審之原因。又被告所犯結夥三人以上竊盜、恐嚇
取財之重罪部分，依刑事訴訟法第三百七十六條第二款及第六款
，原不得上訴於第三審法院，然因與得上訴第三審法院之行使偽
造私文書輕罪部分具有牽連犯關係，依審判不可分原則，對於重
罪部分，自應認為亦得上訴於第三審法院，併予敘明。另原判決
理由五不另為無罪諭知部分（即原判決附表二編號二至十五部分
），基於審判不可分之原則，應併予發回。
據上論結，應依刑事訴訟法第三百九十七條、第四百零一條，判
決如主文。
中　　華　　民　　國　九十四　年　　八　　月　二十五　日
                      最高法院刑事第十庭
                          審判長法官  陳　正　庸
                                法官  賴　忠　星
                                法官  林　開　任
                                法官  林　立　華
                                法官  趙　文　淵
      本件正本證明與原本無異
                                      書  記  官
中　　華　　民　　國　九十四　年　　八　　月　 三十 　日
                                                      Ｑ
